【裁判字號】    99,交聲,151
【裁判日期】    990209
【裁判案由】    交管條例聲異
【裁判全文】
臺灣板橋地方法院交通事件裁定         99年度交聲字第151號
原處分機關  交通部公路總局臺北區監理所板橋監理站
受處分人即
異  議  人  甲○○
上列受處分人因違反道路交通管理處罰條例案件，對於交通部公
路總局臺北區監理所板橋監理站民國九十八年十二月十五日所為
之處分（原處分：板監裁字第裁41-C00000000號），聲明異議，
本院裁定如下：
    主  文
異議駁回。
    理  由
一、聲明異議意旨略以：受處分人即異議人甲○○於民國九十八
    年二月十三日上午十時四十九分許，駕駛車號MCQ-390 號重
    型機車，行經臺北縣板橋市○○路○段（原處分誤載為雙十
    路二段，實際應為雙十路三段）與長江路二段路口，遭員警
    認異議人駕車有「闖紅燈（紅燈直行長江路二段）」之違規
    行為而攔停舉發，嗣被裁處新臺幣（下同）四千五百元並記
    違規點數三點。然異議人當時駕駛機車經華江橋下後長江路
    往中正路方向，並未經過裁決書所稱之違規地點雙十路二段
    ，因長江路往中正路方向並不會經過長江路二段。又異議人
    在行駛於板橋市○○路○段與四維路時遭員警攔停告發，但
    所告發和違規地點差距二公里之遠，期間約有經過五個以上
    號誌燈口，且異議人有在長江路和民生路停下來等紅燈後，
    再續行到長江路一段與四維路突然被二位分騎二台機車的警
    員攔停，自後方追趕攔停異議人，異議人十分訝異，雖告知
    並無違規，但警方仍執意開單，如異議人有違規事實，員警
    何不當場攔停，卻在二公里外之距離才執行開單告發，是否
    有違公平正義原則。異議人在事後有提出異議但卻得不到應
    有的正義和相關事證，且在九十八年十二月十五日收到裁決
    書被處以重罰新臺幣（下同）四千五百元並記違規點數三點
    ，因未明確告知如何繳款，等期限到了再以重罰回應異議人
    云云。
二、原處分機關交通部公路總局臺北區監理所板橋監理站裁罰意
    旨略以：異議人於九十八年二月十三日上午十時四十九分許
    ，駕駛上開機車，行經臺北縣板橋市○○路（原處分誤載為
    雙十路二段，實際應為雙十路三段）與長江路路口，經臺北
    縣政府警察局海山分局以第C00000000 號舉發違反道路交通
    管理事件通知單（下稱舉發通知單）舉發攔停違反道路交通
    管理處罰條例第五十三條第一項「闖紅燈（紅燈直行長江路
    二段）」，案移本站，異議人曾於九十八年二月十六日向本
    站申訴，經轉請舉發機關臺北縣政府警察局海山分局查證，
    經該分局於九十八年三月十一日以北縣警海交裁字第098000
    7819號書函函覆：「…行經板橋市○○路○段、長江路二段
    路口時，該長江路之號誌已為紅燈，但未於停等線前停等號
    誌轉換仍繼續闖越直行行駛，…遂予攔查並告知其違規事項
    後，…舉發單號C00000000 號通知單，…」等語。異議人因
    未到案繳納罰鍰或陳述意見，本站調查後，認異議人前開違
    規事實屬實，爰依道路交通管理處罰條例第五十三條第一項
    、第六十三條第一項第三款規定，以板監裁字第裁41-C0000
    0000號舉發違反道路交通管理事件裁決書（下稱裁決書）對
    異議人裁處罰鍰四千五百元，並記違規點數三點等語。
三、按汽車駕駛人，行經有燈光號誌管制之交岔路口闖紅燈者，
    處新臺幣一千八百元以上五千四百元以下罰鍰。又汽車駕駛
    人有第五十三條情形者，除依原條款處罰鍰外，並予記違規
    點數三點，道路交通管理處罰條例第五十三條第一項、第六
    十三條第一項第三款分別定有明文。
四、經查：
  (一)異議人於上揭時地駕駛上開機車為舉發員警張家豪認定其有
    「闖紅燈（紅燈直行長江路二段）」之違規行為，經舉發員
    警張家豪上前追趕攔停後告知異議人違規事實並填製本件舉
    發通知單當場舉發，由異議人當場簽收後，之後舉發機關將
    本件移送原處分機關處理，原處分機關經調查後仍認定異議
    人有前開違規行為而對之予以裁處罰鍰四千五百元，並記違
    規點數三點之事實，為異議人與原處分機關所不爭執，並有
    本件舉發通知單、裁決書各一份在卷可參，是此部分之事實
    自堪認定。
  (二)異議人雖矢口否認於臺北縣板橋市○○路○段與長江路二段
    路口有駕車闖紅燈之違規行為，並以前揭情詞置辯。然查，
    據證人即本件舉發員警張家豪於本院訊問中結證稱：當時是
    執行上午十點到十二點的巡邏勤務。我與同事一同騎車巡邏
    行經雙十路三段與長江路二段時，當時我們還沒有到路口時
    ，我們看到雙十路口燈號是綠燈，所以長江路燈號一定是紅
    燈，因為那邊是單時向的燈號，我們是在雙十路的路上，就
    看到一台機車從華江橋闖越紅燈往板橋方向行駛，且那台機
    車車速滿快的，其他車輛都在停等紅燈，當時車流量滿大的
    ，所以我們一直追到快到四維路與長江路口才追上，因為那
    輛車到該路口好像要轉彎才停下來，所以我們才攔停，我們
    沿路追確定沒有跟錯車，也有開警鳴器。追逐中如果說有什
    麼印象，就是那輛車技術不錯，可以一直在車輛中一直鑽。
    但追逐中我們有鎖定就是異議人的車輛。當時我們身著警用
    制服也有開警鳴器及警示燈。對於異議人提出之Google Map
    之地圖沒有意見。但我們發現違規的路口應該是今日我在地
    圖上以鉛筆畫圈所示，並非異議人於地圖上所畫稱之違規地
    點，因為雙十路二段與長江路並沒有交會。我記得那個人爭
    執說他沒有闖紅燈，但我們還是認為有違規事實所以有開單
    ，對方也有收下等語明確（參見本院卷九十九年一月二十八
    日訊問筆錄第二—三頁），並提出本件違規路口及紅綠燈號
    誌設置狀況之照片十三張及當庭於異議人所提出Google Map
    地圖上繪製異議人行車違規方向位置以資佐證。衡情而論，
    證人張家豪於本件事發當時係臺北縣政府警察局海山分局江
    翠派出所員警，該時又係職司巡邏勤務，且與異議人間素昧
    平生又無怨懟，當無甘冒偽證罪責，故為編織不實舉發之原
    因及理由存在，且考量交通違規行為又多屬迅速、稍縱即逝
    及不可回復等特性，舉發機關或原處分機關若能提出更多之
    法定證據方法，例如人證、書證、物證等證據資料以供司法
    審查之交通法庭加以判斷該交通違規行為之存否，自屬允當
    ，惟若因上揭交通違規行為特性而無法提供更多相關之書證
    、物證時，則舉發員警於司法審查之訴訟程序上立於證人之
    地位而證述其當時親身目擊及見聞之交通違規行為經過，亦
    屬於法定證據方法之一之人證證述，於法亦不有違，至於舉
    發員警立於證人之地位所為之證述是否可採，此乃交通法庭
    依經驗及論理法則判斷其證明力為何而得否採擇之心證層次
    ，斷不可以舉發員警作為證人之所述，因不可能反於其先前
    所為舉發或遽謂其有績效壓力或獎金激勵而認均不可採，而
    全盤否定其立於證人地位所為之陳述。故於本件中，舉發員
    警張家豪於本院訊問中既已居於證人之地位具結陳述其所親
    身目擊及見聞本件異議人於駕駛上開機車行經有燈光號誌管
    制之交岔路口闖紅燈之違規事實，且臺北縣板橋市○○路三
    段與長江路二段確實有交會之交岔路口一節，亦有證人張家
    豪所提出之本件違規路口及紅綠燈號誌設置狀況之照片十三
    張及異議人所提出Google Map地圖一紙等書證在卷可佐，更
    足認證人張家豪所述並無任何可能有造假、虛捏或誣陷之不
    可信情事，故本院認其所述自足以擔保其證詞之憑信性，是
    證人張家豪之前述證述應較異議人辯稱：駕車未行經臺北縣
    板橋市○○路○段與長江路二段路口，因該二路並無交會，
    不可能在該路口闖紅燈云云為可採。綜上足認，異議人確有
    於上揭時點，駕駛上開機車行經有燈光號誌管制之交岔路口
    即臺北縣板橋市○○路三段與長江路二段之交岔路口闖紅燈
    之違規行為，應堪認定。
  (三)復按行政處分如有誤寫、誤算或其他類此之顯然錯誤者，處
    分機關得隨時或依申請更正之。前項更正，附記於原處分書
    及其正本，如不能附記者，應製作更正書，以書面通知相對
    人及已知之利害關係人，行政程序法第一百零一條定有明文
    。是本件裁決書即原處分既有此一書寫錯誤之情形，即本件
    違規地點係臺北縣板橋市○○路三段與長江路二段之交岔路
    口，然本件裁決書卻將違規地點誤載為「雙十路二段（正確
    應為三段）、長江路二段路口」，依前揭法條規定，此一書
    寫錯誤之處分自可由原處分機關依職權更正或依受處分人即
    異議人之申請而更正之，並製作更正書再行通知異議人即可
    ，此因乃其情形屬於最輕微之瑕疵之故，異議人自不得據此
    一書寫錯誤之情形引之而謂其未駕車行經臺北縣板橋市○○
    路○段與長江路二段路口，故無闖紅燈之違規事實云云，而
    得據以免責，併予敘明。
  (四)又異議人駕車既有行經燈光號誌管制之交岔路口闖紅燈之違
    規事實，已如前述，且異議人於事發當時闖紅燈之際，仍持
    續直行行駛且車速尚快一節，亦為證人張家豪所證述明確在
    卷，則舉發員警即證人張家豪於該時自不可能在該違規路口
    及時攔停告發異議人，而需顧及交通秩序及用路人之人車安
    全之前提下，自後追趕方才得予攔停告發異議人，此乃道路
    交通執法程序所必然，難認有何違法或不當可言。依此，更
    足認異議人就此所辯：如異議人有違規事實，員警何不當場
    攔停，卻在二公里外之距離才執行開單告發，是否有違公平
    正義原則云云，顯屬事後推諉卸責之詞，不足採信。再者，
    異議人遭攔停告發後，有親自簽收本件舉發通知單一情，亦
    為異議人當庭所自承在卷（參見本院卷九十九年一月二十八
    日訊問筆錄第一頁），堪認本件舉發機關前揭對於本件舉發
    通知單之送達程序當為合法，自無瑕疵可言，異議人因自己
    心有不服等相關原因致未遵期繳納罰鍰，原處分機關依違反
    道路交通管理事件統一裁罰基準表之相關規定（逾越應到案
    期限六十日以上，逕行裁決處罰者），對異議人裁處罰鍰四
    千五百元，並記違規點數三點，因該統一裁罰基準表（修正
    前稱為違反道路交通管理事件統一裁罰標準表）前經司法院
    大法官議決釋字第五一一號解釋為合憲，且又係依行政程序
    法第一百五十九條第二項第二款、道路交通管理處罰條例第
    九十二條第四項、違反道路交通管理事件統一裁罰基準及處
    理細則第二條第一、二項之規定係具有法律授權之裁量基準
    ，於此，尚難認原處分機關所為之本件裁決罰鍰及記點內容
    有何違法或不當可言，是異議人上揭所辯，亦無可採。
  (五)綜上所述，足認異議人上揭所辯，要屬事後推諉卸責之詞，
    殊無可採。從而，本件異議人駕車行經燈光號誌管制之交岔
    路口闖紅燈之違規事實事證已臻明確，原處分機關依道路交
    通管理處罰條例第五十三條第一項、第六十三條第一項第三
    款及違反道路交通管理事件統一裁罰基準表之相關規定，對
    異議人裁處罰鍰四千五百元，並記違規點數三點，核無違誤
    。是異議人之聲明異議為無理由，應予駁回。
據上論斷，應依道路交通管理處罰條例第八十七條第二項，道路
交通案件處理辦法第十九條，裁定如主文。
中    華    民    國    99    年    2     月    9     日
                  交通法庭    法  官  林家賢
如不服本裁定，應於裁定送達後五日內，向本院提出抗告狀（應
附繕本），抗告於臺灣高等法院。
                              書記官  林政良
中    華    民    國    99    年    2     月    9     日

司法院資訊處製作；財團法人民間司法改革基金會備份。
